臺灣士林地方法院民事裁定
111年度抗字第167號
抗  告  人  林建博  
債  務  人  余秀紡  
相  對  人  姚武志  


上列當事人間聲請拍賣抵押物事件，抗告人對於民國111年7月21
日本院司法事務官所為111年度司拍字第105號裁定提起抗告，本
院裁定如下：
    主  文
一、抗告駁回。
二、抗告程序費用新臺幣壹仟元由抗告人負擔。
    理  由
一、本件相對人主張：第三人即債務人余秀紡於民國106年6月20
    日向其借款新臺幣（下同）3,000萬元，並簽發票據號碼TH0
    000000之同面額本票1紙（下稱系爭本票），另於同年10月3
    1日以如原裁定附表所示之不動產（下稱系爭不動產）為其
    設定最高限額抵押權，用以擔保上開借款。詎其屆期提示系
    爭本票未獲清償，而余秀紡又於107年1月31日以買賣為原因
    ，將系爭不動產移轉登記予抗告人，惟其抵押權依法不受影
    響，為此聲請拍賣系爭不動產以資受償，並提出系爭不動產
    之謄本及異動索引、系爭本票、抵押權設定契約書、他項權
    利證明書、本院110年度司票字第9556號、110年度抗字第28
    0號、臺灣高等法院111年度非抗字第13號確定裁定為證。原
    裁定以其聲請於法有據，而予以准許。
二、抗告意旨略以：相對人所主張之債權，業經第三人即余秀紡
    之配偶李文榮清償至少1,200萬元，故其債權額並非3,000萬
    元；又系爭本票已罹於時效，相對人不得再執為請求，爰依
    法提起本件抗告，請求廢棄原裁定云云。
三、按抵押權人於債權已屆清償期而未受清償者，得聲請法院拍
    賣抵押物，就其賣得價金而受清償，民法第873條定有明文
    ；此規定於最高限額抵押權亦準用之，同法第881條之17亦
    有明文規定。次按聲請拍賣抵押物係屬非訟事件，於最高限
    額抵押，法院祇須就抵押權人提出之文件為形式上審查，如
    認其抵押權已依法登記，並有抵押權登記擔保範圍之債權存
    在，且債權已屆清償期而未受清償，即應為准許拍賣抵押物
    之裁定；至於法院所為准許與否之裁定，無確定實體法上法
    律關係存否之效力，債務人或抵押人對抵押債權及抵押權之
    存否如有爭執，應另循訴訟途徑以謀解決（最高法院94年度
    台抗字第631號、94年度台抗字第270號裁定意旨參照）。
四、經查：相對人上開主張，業據其提出系爭不動產之謄本及異
    動索引、系爭本票、抵押權設定契約書、他項權利證明書、
    本院110年度司票字第9556號、110年度抗字第280號、臺灣
    高等法院111年度非抗字第13號確定裁定為證（原裁定卷第1
    2-52頁），依其所提出之上開證據為形式審查，堪認相對人
    之抵押權確已依法登記，並有抵押權登記擔保範圍之債權存
    在，且債權已屆清償期而未受償，是原裁定經形式上審查後
    予以准許，於法並無不合。抗告人雖以上開情詞置辯，惟其
    所稱縱或屬實，仍屬實體爭執，非得由抗告程序處理，揆諸
    上開法條規定及最高法院見解，抗告人應另行起訴以求解決
    。從而，抗告人執上開理由請求廢棄原裁定，為無理由，應
    予駁回。
五、爰裁定如主文。
中　　華　　民　　國　　111 　年　　9 　　月　　28　　日
                  民事第三庭    法  官  楊忠霖
以上正本證明與原本無異。
如不服本裁定，僅得於收受本裁定正本送達後10日內，以適用法
規顯有錯誤為理由，向本院提出再抗告狀（須附繕本一份及繳納
再抗告裁判費新臺幣1,000元）。再抗告時應提出委任律師或具
有律師資格之人之委任狀；委任有律師資格者，另應附具律師資
格證書及釋明委任人與受任人有民事訴訟法第466條之1第1項但
書或第2項所定關係之釋明文書影本。
中　　華　　民　　國　　111 　年　　9 　　月　　28　　日
                                書記官  賴怡婷